【裁判字號】    89,上更(二),310
【裁判日期】    890607
【裁判案由】    懲治走私條例
【裁判全文】
臺灣高等法院刑事判決                  八十九年度上更(二)字第三一號
    上  訴  人  臺灣士林地方法院檢察署檢察官
    上  訴  人
    即  被  告  乙○○
    上  訴  人
    即  被  告  甲○○
    選任辯護人  葉宏基
    上  訴  人
    即  被  告  丙○○
右上訴人，因被告違反懲治走私條例案件，不服台灣士林地方法院，八十三年度訴字
第一Ｏ八九號，中華民國八十四年五月三日第一審判決（起訴案號：台灣士林地方法
院檢察署八十三年度偵字第四Ｏ一二號、四Ｏ九九號），提起上訴，經判決後，由最
高法院第二次發回更審，本院判決如左：
    主      文
原判決關於甲○○、乙○○、丙○○部分撤銷。
甲○○共同運送私運管制物品進口逾公告數額之走私物品，累犯，處有期徒刑捌月。
乙○○共同運送私運管制物品進口逾公告數額之走私物品，處有期徒刑伍月。
丙○○共同運送私運管制物品進口逾公告數額之走私物品，累犯，處有期徒刑肆月。
    事      實
一、甲○○曾於民國（下同）八十年九月間，因違反公司法之案件，經台灣台北地方
    法院於八十年十一月十三日判處有期徒刑二月確定。於八十一年四月三十日易科
    罰金執行完畢。丙○○曾於七十九年因業務過失傷害案件，經判處有期徒刑七月
    ，減刑為三月十五日確定，八十年三月十三日執行完畢。
二、甲○○與杜福仁（警訊時冒名為黃添福，已經原審判刑確定）、林松堯（未經起
    訴）係舊識，杜福仁知悉由大陸地區私運進入台灣地區香菇之貨源，遂與甲○○
    、林松堯三人共謀向走私大陸香菇進入台灣之人購入走私貨販售牟利，即由甲○○提供資金，林松堯負責聯絡運送走私物品所需之車輛及裝載。杜福仁則於八十
    三年四月二十三日下午向某不詳船舶之人洽妥購買走私入境之大陸香菇，約定於
    翌日即八十三年四月二十四日清晨在野柳漁港附近交貨，林松堯亦於八十三年四
    月二十四日清晨五時許，僱請知情之乙○○駕駛二輛貨櫃車，及間接囑人僱請知
    情之丙○○駕駛另輛貨櫃車，均於同日清晨五時三十分許至野柳漁港邊等候運送
    走私大陸香菇。乙○○旋即通知均知情之胞弟陳進堂（已經原審判刑確定）、胞
    兄陳二郎（已死亡）、李進福（已經原審判刑確定）同往，由陳進堂、李進福駕
    駛ＫＥ－三四一號貨櫃車（李進福任捆工）；乙○○、陳二郎駕駛ＨＩ－Ｏ五八
    號貨櫃車（陳二郎任捆工），丙○○駕駛ＨＵ－一五二號貨櫃車，由林松堯指揮
    三車在港邊裝貨並載運自大陸地區私運進口之香菇合計九千六百八十公斤後，三
    車駛出港區○○○○道處，再與杜福仁駕駛內載甲○○之ＩＨ－九七八七號自用
    小客車會合，由杜福仁、甲○○之車引導三輛貨車往台北方向行駛。至同日上午
    六時五十分許，上開車隊行駛至台北縣淡金公路十一號橋附近，經警員據報當場
    攔車查獲，並扣得上開走私之大陸香菇九千六百八十公斤，完稅價格為新台幣（
    下同）一百六十七萬二千四百五十二元。
三、案經台北縣警察局淡水分局移送台灣台北地方法院士林分院檢察署檢察官偵查起
    訴。
    理      由
一、訊據上訴人即被告乙○○坦承載運走私貨物被查獲，惟否認有何犯行，辯稱不知
    運送之物品係走私物品。上訴人即被告甲○○亦否認有不法之犯行，辯稱杜福仁
    經常至伊經營之餐廳消費，積欠簽帳款六十餘萬未結清，另伊於八十二年六月十
    三日購買ＩＨ－九七八七自用小客車，因停車位為他人承租及自認駕車技術欠佳
    ，適杜福仁需車，乃將該車轉賣予杜福仁，惟杜福仁僅付五萬元，尚欠自備款三
    十五萬元及貸款八十萬元，杜福仁共欠伊一百二十萬元，被查獲當日為向杜福仁
    催債而去，伊並未通知林松堯聯絡車輛云云。上訴人即被告丙○○辯稱裝載時伊
    在車上睡覺，不知所載者係走私物品云云。
二、經查：
  (一)八十三年四月二十四日經警扣案之香菇共九千六百八十公斤，係大陸香菇，完稅
    價格為一百六十七萬二千四百五十二元，有財政部基隆關稅局八十三年五月十二
    日八三基普緝字第０三八九一號及同年月三十一日八三基普緝字第０四三九二號
    函二紙在卷可查（見偵字第四０一二號卷第一一一頁、一三一頁）；自係自大陸
    地區私運進入台灣地區之香菇，且其完稅價格超過十萬元，重量超過一千公斤，
  依懲治走私條例第十二條及行政院公告之懲治走私條例公告管制物品項目及數額
    表丁項規定，以管制進口物品論，應適用懲治走私條例之規定處斷。
  (二)被告乙○○、丙○○係將貨櫃車駛至野柳港邊，由林松堯指揮將該香菇自魚船卸
    下後直接裝載於貨櫃車上，卸貨裝載時間在清晨五時三十分許天剛亮人車稀少之
    時刻，其二人且親見卸裝貨經過，而運送之路徑竟係跟隨杜福仁之前導車行駛，
    均與常情有違。查走私物品者為恐事跡敗露，走私貨之運送一般多交由相熟知情
    之人運送，以確保安全，被告乙○○、丙○○二人分別直接、間接由林松堯僱用
    ，自難諉為不知係走私貨品。證人即警員劉欽文證稱走私之香菇以塑膠袋包裝，
    再用大麻袋裝，大麻袋不打開，從外面看不出來；證人即警員游欣學證稱由外觀
    不知是香菇，但摸得出來；證人即警員張哲盛證稱有的大麻袋有破，所以看得出
    內是香菇等語；又證人即警員陳清鶴、游欣學於本院前審均證稱因接獲密報有人
    走私香菇，即去攔截此三輛貨櫃車，車門一打開即有股香菇味等語。綜合此等證
    人之證言，可知光由外觀且不以手摸，或不能知是香菇，但以手摸或以鼻聞即可
    知為香菇，且因香菇輕，故數量眾多，部分麻袋破損，可自破損處看出是香菇，
    足徵被告等知悉為走私物品香菇。被告乙○○稱破損係警員弄破的，尚乏依據。
    被告乙○○、丙○○二人所辯，砌詞卸責，不足採言，證人黃萬華證稱載運至台
    北市一趟一萬元，有時會至岸邊載貨，及證人湯錦慧證稱一趟幾千元等語，仍無
    從為被告有利之證明。
  (三)被告甲○○於警訊初供坦承貨為伊與杜福仁所有，由林松堯派車（偵四Ｏ一二號
    卷二十八、二十九頁）；共同被告杜福仁於警訊中供稱貨係被告甲○○所有，由
    甲○○叩伊到現場（同上偵卷十九頁）；林松堯亦稱係甲○○需車二輛，甲○○
    請伊僱車（同上偵卷三十一、五十六頁）；被告丙○○供稱貨主係甲○○（同上
    偵卷三十四頁）；且乙○○、陳進堂、李進福等人均供稱言明至野柳隧道處有人
    接應，果有甲○○與杜福仁之墨綠色車前來接應，並在前引導行駛等語（同上偵
    卷三十二、三十三、三十七、四十一、五十七、五十八頁）。由上列各共同被告
    及林松堯所言，參以被告甲○○為一介女子，竟於天未亮之前與杜福仁駕駛汽車
    至野柳隧道處，與運送走私物品之貨櫃車隊會合，並在前引導車隊行駛，所辯係
    催討債務而去，殊非足採。杜福仁嗣後改稱自己是貨主，貨車有一輛是伊所叫，
    及被告丙○○等亦改口稱貨主是杜福仁云云，均與初供不符，依初供不易匿飾較
    近真實之經驗法則，應以初供可採，彼等翻異之言，無非迴護甲○○，意圖共同
    推由已判決確定之杜福仁一人承擔罪責，自屬不足採信。
  (四)被告甲○○雖先後提出被告杜福仁以「王哥」簽名之消費簽單、聯邦商業銀行面
    額三十萬元支票一紙、北都汽車股份有限公司訂購合約書，分期現金餘額表等物
    ，用以證明杜福仁積欠其債務一百二十萬元，當日為向杜福仁催債務至現場。惟
    杜福仁先供稱欠甲○○五十或六十萬元，檢察官問有無向甲○○買車時，杜福仁
    答稱沒有，其後檢察官再問究竟欠甲○○多少錢，杜福仁仍答稱六十餘萬元，檢
    察官再問有無向被告甲○○買車，杜福仁改稱有，惟問及共欠若干款，杜福仁稱
    連車款係六十餘萬元，前後已有不符。且甲○○提出之各單據上「王哥」字跡顯
    非杜福仁所為，此有杜福仁於原審八十三年十二月二日當庭書寫之字跡可比對。
    況被告甲○○於原審八十四年四月二十四日審理時陳明上開三十萬元支票係與杜
    福仁核算八十二年七月之帳款，核算後簽單由杜福仁取走，惟經原審隔離訊問，
    杜福仁則稱該紙支票係於八十二年五月或六月前二至三個月前朋友向伊調現而取
    得，伊於八十二年五月或六月間交付被告甲○○，因尚未結清，簽單均由被告甲○○持有，杜福仁與甲○○之上開供詞亦顯不一致。況上開支票帳戶係於八十二
    年六月四日開戶，有聯邦商業銀行八十四年一月十七日聯南字第００九號函在卷
    可查，杜福仁自無法於八十二年五月或六月前二至三個月前取得，是被告甲○○
    所辯當日為催債款前去，警訊中因杜福仁教伊承認貨是伊所有即願償還債務，伊
    才承認自己為貨主云云，顯係卸責之詞，並非實在。杜福仁嗣後供稱伊欠甲○○
    一百二十萬元云云，亦附和之詞，不能採信。
  (五)被告甲○○為走私香菇之貨主，當日與杜福仁同車引導載運走私貨品之貨櫃車等
   情，已如前述，故證人賴劉素容證稱甲○○叩機向杜福仁要債，杜福仁同意載甲○○，當天伊與甲○○一起去十八王公廟拜拜云云，及證人陳朝漢證稱曾有一位
    王先生要伊載被告甲○○去淡水附近，伊旋即回家等語，均不能為被告有利之證
    明。本件待證事實已明，被告請求傳訊證人葉芳伶、王智立即無必要。至證人劉
    明政所證述內容，核與本案無涉，附此敘明。
  (六)綜上所述，被告三人所辯均為卸責之詞，委無足採，本件事實明確，應依法論科
    。
三、核被告乙○○、甲○○、丙○○所為，係犯懲治走私條例第三條第一項之罪，彼
    三人與杜福仁、林松堯、陳二郎、陳進堂、李進福等人間均有犯意之聯絡及行為
    之分擔，應論以共同正犯。公訴人認被告甲○○係犯同條例第二條第一項之私運
    管制物品進口罪嫌，無非以共同被告杜福仁自承扣案走私物品係向「小陳」購買
    為據。惟甲○○與共同被告杜福仁均否認該批貨物係彼等走私進口，而向走私者
    購買走私物品係在走私行為完成後所為，尚難認與走私行為者有犯意聯絡或行為
    分擔，故被告甲○○應係犯同條例第三條第一項之罪，起訴法條尚有未合，應予
    變更。被告甲○○、丙○○分別有事實欄所述之前科，並執行完畢，有本院被告
    全國前案紀錄表，在卷足憑，其二人均於徒刑執行完畢後五年內再犯本件有期徒
    刑以上刑之罪，均依累犯之規定加重其刑。
四、原審就如主文第一項所示部分據以論科，雖非無見，惟原審判決未於事實欄明確
    認定本案香菇係自大陸地區私運進入台灣地區之物品，致不足為適用法律之依據
    ，尚嫌未洽，檢察官上訴意旨指被告乙○○再於八十三年十一月九日載運管制進
    口物品大陸香菇、金針、豬腳筋等，為警查獲，與本案有連續犯之關係應併予審
    判云云，雖無理由（詳如後述第五項所載），又被告等三人上訴否認犯罪亦無理
    由。但原判決此部分既有可議，應予撤銷改判。爰審酌被告等犯罪之動機、及犯
    罪結果助長走私之風與影響國家經濟及犯罪後態度等情，量處如主文第二項至第
    四項所示之刑，以示懲處。
五、如上述檢察官上訴意旨稱被告乙○○於八十三年十一月九日再載運大陸香菇、金
    針、豬腳筋等物品，與本案有連續犯之關係應併予審判云云（臺灣基隆地方法院
    檢察署八十三年度偵字第三六九六號、八十四年度偵字第一四二九、二五二六號
    ）。訊據該被告，始終否認此部分係明知為走私物品而運送。其在警局初訊及偵
    查中供稱：八十三年十一月九日六時許，在基隆信義路基隆務局東岸停車場，貨
    主請我載魚貨，代價是一萬元至一萬二千元，就將貨物搬上我（貨櫃）車上，在
    同日九時二十分在高速公路南下十六公里處被警查獲後才知道是香菇、金針、豬
    腳筋，我在不知情之下載運這批貨等情（見該偵查卷及所附警局卷）。查該被告
    乃以開貨櫃車載貨為業，綜核全卷，無證據證明該被告此部分乃知為走私物品而
    運送，所辯堪採，難認此部分與論罪部分有連續犯裁判上一罪關係，此部分應退
    回檢察官另行處理。
六、臺灣士林地方法院檢察署檢察官八十五年度偵字第七八Ｏ號併辦意旨以：被告甲○○又與劉明政於八十五年一月八日涉嫌運送走私進口之大陸香菇二千七百九十
    六公斤，僱請陳榮福運送，甲○○與劉明政駕車在後押運，同日於中山高速公路
    南下二十二公里處被查獲，與本件所犯，有連續犯之裁判上一罪關係，而移送併
    辦。惟查本項移送併辦部分之犯罪時間與本案犯罪時間相距已近二年，時間並非
    緊接，難認該被告係基於概括犯意連續為之，核與本案無裁判上一罪之關係，本
    院自不得併案審判，爰將該併案退回檢察官另行處理。
七、林松堯涉嫌以漁船私運管制物品進口罪（即懲治走私條例第二條第一項之罪）固
    經檢察官不起訴處分確定，惟其與被告甲○○、杜福仁等共犯本案運送走私物品
    罪（即懲治走私條例第三條第一項之罪），則未經追訴，應由檢察官於本案確定
    後依法偵辦。
據上論斷，應依刑事訴訟法第三百六十九條第一項前段、第三百條、第三百六十四條
、第二百九十九條第一項前段，懲治走私條例第三條第一項、第十一條、第十二條，
刑法第二十八條、第四十七條， 判決如主文。
本案經檢察官劉斐玲到庭執行職務。
中    華    民    國    八十九    年      六        月        七        日
                        臺灣高等法院刑事第八庭
                            審判長法  官  蔡  秀  雄
                                  法  官  陳  炳  彰
                                  法  官  沈  宜  生
右正本證明與原本無異。
如不服本判決應於收受送達後十日內向本院提出上訴書狀，其未敘述上訴之理由者並
得於提起上訴後十日內向本院補提理由書（均須按他造當事人之人數附繕本）。
                                  書記官  黃  嬿  婉
中    華    民    國    八十九    年      六        月      十二        日
附錄：本案論罪科刑法條全文
懲治走私條例第三條第一項
運送、銷售或藏匿前條第一項之走私物品者，處五年以下有期徒刑、拘役或科或併科
新臺幣九萬元以下罰金。


司法院資訊處製作；財團法人民間司法改革基金會備份。
